最高法院刑事判決　　　　　　九十四年度台上字第一九八一號
　　上　訴　人　甲○○
　　　　　　　　　　　　5號（另案在台灣屏東監獄執行中）
上列上訴人因強盜案件，不服台灣高等法院高雄分院中華民國九
十四年一月二十五日第二審更審判決（九十三年度上更（一）字
第三六二號，起訴案號：台灣高雄地方法院檢察署九十二年度偵
緝字第一八一一號），提起上訴，本院判決如下：
    主  文
原判決撤銷，發回台灣高等法院高雄分院。
    理  由
本件原判決認定上訴人甲○○（綽號「小新」）自民國九十一年
十二月二十六日至九十二年二月三日，分別夥同李建和（綽號「
金獅」，另案審理中）、江春榮（綽號「砂石」）、鄭進益、許
全信（綽號「阿六」，江春榮、鄭進益、許全信均另案偵查中）
及某不詳姓名成年人，共同基於意圖為自己不法所有之概括犯意
，連續結夥三人以上，分持江春榮所有不能證明具有殺傷力之不
明槍枝一把，李建和所有不具殺傷力之玩具手槍一把、客觀上具
有危險性可供兇器使用之柴刀及番刀各一把，鄭進益所有之長條
鐵器，及某不詳姓名成年人所有之短刀一把，以強暴、脅迫之方
法，至使高天龍等人不能抗拒，而強取高天龍等人之財物，得手
後朋分花用（犯罪時間、地點、行為方法、被害人、共犯所得財
物，均詳如原判決附表編號一、二、三所示）。嗣於九十二年二
月十七日上午十一時四十分許，經警在高雄縣仁武鄉○○村○○
路二六七巷口緝獲李建和，並扣得李建和所有上開不具殺傷力之
玩具手槍一把、番刀一把、江春榮所有供強盜所用頭套一個、自
沈華山強盜而得之摩托羅拉牌Ｖ三六八八型行動電話一具，並經
李建和自白上情後，再分別由李建和女友余旻娟提出自林文進強
盜所得之三星牌Ａ二○○ＧＳＭＨ型行動電話，及由余旻娟之弟
余彬豪提出自許振福強盜所得之摩托羅拉牌Ｖ三六八八型行動電
話一具等情。並以第一審就原判決附表編號一、二共犯人數認定
有誤，又漏未認定原判決附表編號二所示協利汽車商行係屬夜間
有人居住之建築物，及原判決附表編號一、二、三有部分被害人
係強盜未遂，有所未洽，因而撤銷第一審判決，改判論處上訴人
連續意圖為自己不法之所有，結夥三人以上，攜帶兇器，於夜間
侵入有人居住之建築物，以強暴、脅迫，至使不能抗拒，而取他
人之物罪刑，固非無見。
惟查：（一）刑事訴訟法第一百五十六條第二項規定：被告或共
犯之自白，不得作為有罪判決之唯一證據，仍應調查其他必要之
證據，以察其是否與事實相符。其立法目的乃欲以補強證據擔保
自白之真實性，亦即以補強證據之存在，藉之限制自白在證據上
之價值。而所謂補強證據，則指除該自白本身外，其他足以證明
自白之犯罪事實確具有相當程度真實性之證據而言，雖所補強者
，非以事實之全部為必要，但亦須因補強證據與自白之相互利用
，足使犯罪事實獲得確信者，始足當之。本件原判決認定上訴人
參與原判決附表編號一、二、三所示加重強盜犯行，係以共犯李
建和不利上訴人之供述，核與被害人高天龍、黃石柱、吳素慧（
編號一部分），蔡志鴻、何豐勝、林志忠、林志成、陳春菊、許
振福（編號二部分），林舉華、吳再春、沈華山、林文進（編號
三部分）之證詞大致相符，並有犯罪工具玩具手槍、番刀各一把
、頭套一個扣案，及行動電話三具之贓物認領保管收據附卷為憑
。然查，上訴人始終否認其係綽號「小新」者，並否認參與上開
強盜犯行，而遍查全卷，除共犯李建和供述上訴人即係參與強盜
之綽號「小新」者外，證人鄭文旗、鄭進益、江春榮、許全信均
未能證明綽號「小新」者係上訴人（見第一審訴字卷第一○二頁
、第一○五頁、第一○九頁、第一一一頁，原審上訴字卷第九十
五頁、第九十八頁），原判決雖於理由欄內敘明彼等證詞不足憑
為有利上訴人之證據，然原判決所用以補強共犯李建和不利上訴
人供述之被害人高天龍、黃石柱、吳素慧、蔡志鴻、何豐勝、林
志忠、林志成、陳春菊、許振福、林舉華、吳再春、沈華山、林
文進之證詞，亦以除原判決附表編號二部分，因李建和未戴頭套
得以指認外，其餘歹徒均戴頭套將臉部遮住，故無法指認等情，
似亦不足採為不利上訴人之證據。至於扣案之犯罪工具玩具手槍
、番刀各一把、頭套一個均非上訴人所有，行動電話三具之贓物
認領保管收據亦僅能證明被害人有領回贓物之事實，均無從採為
共犯李建和不利上訴人自白之補強證據。本件仍應有其他補強證
據以佐證共犯李建和不利上訴人供述之真實性，且查李建和供述
上訴人參與本件三次犯行，均是持扣案之番刀而為，則番刀既已
扣案，似亦得經由鑑定方式調查上訴人是否曾持有之事實，並非
已無調查之途徑。本院前次發回意旨業已指明應再調查有無補強
證據，原審更審時猶未注意釐清，而為相同推斷，原判決自仍有
理由不備之違法瑕疵。（二）有罪之判決書，須將認定之犯罪事
實詳記於事實欄，然後於理由內逐一說明其憑以認定之證據，使
事實與理由兩相一致，方為合法。倘事實認定與理由說明不相一
致，按諸刑事訴訟法第三百七十九條第十四款後段規定，屬判決
理由矛盾之違背法令。原判決事實欄記載如原判決附表編號二所
示加重強盜犯行之行為方法，係「由上訴人持李建和所有番刀一
把、李建和持其所有柴刀一把、不具殺傷力之玩具手槍一把及『
具有殺傷力之爆裂物一個』、江春榮持……不明槍枝一把、鄭進
益持……長條鐵器……」等情，乃理由欄五復又說明不能證明上
訴人就李建和持有具殺傷力之爆裂物一節知情，而就上訴人被訴
違反槍砲彈藥刀械管制條例第七條第四項未經許可持有爆裂物部
分，不另為無罪之諭知。原判決對於上訴人就李建和持有具殺傷
力爆裂物之犯行，是否應負共犯之責？其事實欄之認定記載與理
由欄之論斷說明顯未盡一致。再者，關於李建和為原判決附表編
號二所示加重強盜犯行時，是否曾提出具殺傷力爆裂物一節，原
判決係以李建和於第一審證稱：上訴人不知伊有爆裂物，亦未看
到伊行搶時有提出爆裂物等情（見第一審訴字卷第九十七頁），
並以被害人何豐勝、許振福亦證稱未看到爆裂物等語（見偵字第
五二三○號卷影本第一一四頁第一行、第三一○頁第十行），而
為有利上訴人之認定。然查，當時同在場之被害人蔡志鴻、陳春
菊則均證稱有看到爆裂物，陳春菊甚且證稱當時李建和拿出爆裂
物說要引爆，所以有五名被害人將財物交給持刀之歹徒等情（見
偵字第五二三○號卷影本第一一四頁倒數第三行、高雄市政府警
察局左營分局卷影本第五十二頁倒數第四、五行），倘陳春菊所
述為實，則參與該次加重強盜犯行之人，對於李建和持有具殺傷
力爆裂物之犯行，是否得諉為不知？該部分實情為何？亦有再予
究明之必要。以上，或為上訴意旨所指摘，或為本院得依職權調
查之事項，應認原判決有撤銷發回更審之原因。原判決不另為無
罪諭知部分，基於審判不可分之原則，應併予發回。
據上論結，應依刑事訴訟法第三百九十七條、第四百零一條，判
決如主文。
中　　華　　民　　國　九十四　年　　四　　月  二十一　日
                      最高法院刑事第十庭
                          審判長法官  陳　正　庸
                                法官  賴　忠　星
                                法官  王　居　財
                                法官  林　開　任
                                法官  林　立　華
      本件正本證明與原本無異
                                      書  記  官
中　　華　　民　　國　九十四　年　　四　　月　二十六　日
                                                      Ｃ
